臺灣高等法院刑事判決
109年度上訴字第598號
上  訴  人  
即  被  告  馮正琴


            林継賢


            楊玉緞


上列上訴人因違反貪污治罪條例等案件，不服臺灣新北地方法院
108年度訴字第817號，中華民國108年12月12日第一審判決（起
訴案號：臺灣新北地方檢察署107年度偵字第15246號、108年度
偵字26527號），提起上訴，本院判決如下：
    主  文
原判決關於甲○○、乙○○非公務員共同犯貪污治罪條例第十一條第
一項之行求賄賂罪部分撤銷。
甲○○非公務員共同犯貪污治罪條例第十一條第一項之行求賄賂罪
，處有期徒刑陸月，褫奪公權貳年。
乙○○非公務員共同犯貪污治罪條例第十一條第一項之行求賄賂罪
，處有期徒刑肆月，褫奪公權貳年。
其他上訴駁回。
    事  實
一、乙○○與丙○○為夫妻。其等共同意圖營利，基於供給賭博場所
    及聚眾賭博之犯意聯絡，自民國97年間起至107 年5 月14日
    為法務部調查局新北市調查處（下稱新北調查處）查獲時止
    ，提供位在新北市○○區○○街0 段000 巷0 號獨棟樓房1 樓處
    所作為賭博場所，藉以抽頭營利，由乙○○及丙○○負責招攬吳
    仲智、簡志銘、黃勝皇、張百成、蕭輝麟、江慶發、林文成
    、賴謙青、高鑫平、李照生、李賢龍等不特定賭客到場賭博
    ，以每位賭客每小時各支付新臺幣（下同）100 元之抽頭金
    之方式營利，該賭場以撲克牌為賭具，賭博方式為大老二及
    十三張，其中大老二是以最快將手中持牌脫手者為優勝，依
    序檢視各玩家手中剩餘之持牌數量，持牌數量最多的輸家統
    稱為「大頭」，持牌數量居中的輸家統稱為「中頭」，持牌
    數量最少的輸家統稱為「小頭」，大頭、中頭及小頭必須各
    支付300 元、200 元、100 元予贏家；而十三張則是每人發
    13張牌，各玩家依序排出3 張牌、5 張牌及5 張牌共3副牌
    ，各玩家相互比較牌形大小，若某玩家3 副牌均勝過另一名
    玩家時，即俗稱「打槍」，輸家必須支付贏家300 元，若某
    玩家3 副牌中有符合特殊牌型時，俗稱為「加注」，其餘各
    玩家必須支付該玩家300 元，乙○○與丙○○即以上開方式聚集
    不特定之賭客賭博財物。
二、丙○○與馮琇慧（業經判決確定）為母女。其與馮琇慧共同意
    圖營利，基於供給賭博場所及聚眾賭博之犯意聯絡，自106 
    年2 月間起至107 年5 月14日為新北調查處查獲時止，在新
    北市○○區○○街0段000 巷0 號2 樓經營麻將賭場，藉以抽頭
    營利，由馮琇慧負責招攬呂珮嘉、張偉恩、黃呈淯、周宗瑋
    、張歆敏、呂君晏、盧玉龍、鄭聲雷、綽號小愛及阿鳳之女
    子等不特定賭客到場賭博，並由馮琇慧與丙○○顧場，賭博方
    式為賭客4 人輪流做莊，以1 底300 元、1 台100 元作為賭
    注計算之方式，賭客每人拿取16張麻將輪流摸牌，自摸或胡
    牌者向輸家收取賭金，每進行1 將（即東、西、南、北風各
    1 圈，共4 圈），即向賭客收取800 元抽頭金，由自摸之賭
    客每次支付200 元為抽頭金，直至800 元為止，若未達800 
    元，則由賭客平分湊足至800 元，馮琇慧與丙○○即以上開方
    式聚集不特定之賭客賭博財物。
三、甲○○（綽號「銅管」）與乙○○係朋友，陳良俊於104 年6 月
    間起，在新北市政府警察局淡水分局（下稱淡水分局）偵查
    隊第三小隊擔任偵查佐，依刑事訴訟法、警察法及警察職權
    行使法等規定，在轄區內均為負有調查犯罪及取締不法行為
    職責之司法警察，屬依法令服務於地方自治團體所屬機關而
    具有法定職務權限之公務員。甲○○獲悉乙○○與淡水分局員警
    熟識，為避免其所經營位在新北市○○區○○街0 段00○0 號之
    賭場遭警查緝（所涉聚眾賭博罪經原審判決確定），經乙○○
    應允為其交付賄賂予陳良俊後，兩人共同基於對公務員關於
    違背職務之行為行求及交付賄賂之犯意聯絡，由甲○○在乙○○
    上開新北市○○區○○街0 段000 巷0 號住處交付現金1 萬6,00
    0 元予乙○○後，乙○○旋透由淡水分局偵查隊第三小隊小隊長
    林志賢知悉甲○○所經營賭場係在陳良俊之刑責區後，乙○○即
    於106 年12月中旬某日，攜帶該筆款項至淡水分局，在該分
    局通往地下室拘留室之樓梯，向陳良俊表示其友人「銅管」
    在水源街一帶經營賭場，願以交付金錢方式，避免取締「銅
    管」之賭場或收到檢舉查緝情資時可先洩漏予「銅管」，並
    欲掏出所攜帶之上開賄款，惟遭陳良俊當場拒絕而未交付。
四、張百成（業經判決確定）意圖營利，基於供給賭博場所、聚
    眾賭博及在公眾得出入之場所賭博財物之犯意，自104 年間
    起至107 年5 月14日為新北調查處查獲時止，以手機或通訊
    軟體對外招覽乙○○、簡志銘等不特定之賭客，以簽注香港六
    合彩及臺灣今彩539 之方式與張百成對賭，每注賭金800 元
    ，賭客所簽注之號碼用於核對香港六合彩及臺灣今彩539 每
    星期所開出之當期號碼，若簽注號碼未中或只中一個，賭客
    須支付800元予張百成，賭客如簽中「二星」者，可得彩金5
    ,600 元，簽中「三星」者，可得彩金5 萬6,000 元。而乙○○則基於在公眾得出入之場所賭博之犯意，於106 年12月2 
    日，在其上開住處，透過手機及通訊軟體，向張百成下注簽
    賭。
    理  由
一、程序事項：
  ㈠上訴人即被告甲○○具狀提起上訴，其於上訴狀中業已載 明，
    僅就原審認定之行求賄賂犯行部分提起上訴；另就原審認定
    之圖利聚眾賭博罪部分，甘服原判決，爰不上訴（本院卷第
    97頁），是本院就被告甲○○部分審理之範圍，僅及於行求賄
    賂犯行部分，合先敘明。
　㈡本案作為認定事實所引用被告以外之人於審判外之供述證據
　　，均未經當事人於言詞辯論終結前聲明異議，本院
    審酌各該證據資料製作時之情況，亦無違法不當及證明力明
    顯過低之瑕疵，依刑事訴訟法第159條之5規定，認均有證據
    能力。　     
二、訊據上訴人即被告乙○○就前揭一、三、四所示之犯罪事  實
    坦承不諱；被告甲○○就前開三所示之犯罪事實坦認不諱，另
    上訴人即被告丙○○固坦承其知曉乙○○、馮琇慧分別有於前揭
    時、地找人前來賭錢，惟矢口否認有何前揭犯行，辯稱：那
    只是單純與朋友間的消遣，並非是開賭場，且我沒有營利的
    意圖，更沒有參與云云。經查：
　㈠被告丙○○犯罪事實一部分：
　⒈乙○○意圖營利，基於供給賭博場所及聚眾賭博之犯意，自97
    年間起至107 年5 月14日為新北調查處查獲時止，提供其位
    在新北市○○區○○街0 段000 巷0 號獨棟樓房1 樓處所經營大
    老二及十三張賭場，藉以抽頭營利，並招攬吳仲智、簡志銘
    、黃勝皇、張百成、蕭輝麟、江慶發、林文成、賴謙青、高
    鑫平、李照生、李賢龍等不特定賭客到場，以前揭事實欄一
    所示之方式進行賭博，並向每位賭客收取每小時100 元之抽
    頭金之方式營利等情，業據證人即共犯乙○○於調查局詢問、
    偵訊時證稱：賭博主要是玩大老二、十三張，會看前來賭博
    的人數來決定是玩大老二或十三張，而大老二的玩法是以最
    快將手中持牌脫手者為優勝，依序檢視各玩家手中剩餘之持
    牌數量，持牌數量最多的輸家統稱為「大頭」，持牌數量居
    中的輸家統稱為「中頭」，持牌數量最少的輸家統稱為「小
    頭」，大頭、中頭及小頭必須各支付300 元、200 元、100 
    元予贏家；另十三張則是每人發13張牌，各玩家依序排出3 
    張牌、5 張牌及5 張牌共3副牌，各玩家相互比較牌形大小
    ，若某玩家3 副牌均勝過另一名玩家時，即俗稱「打槍」，
    輸家必須支付贏家300 元，若某玩家3 副牌中有符合特殊牌
    型時，俗稱為「加注」，其餘各玩家必須支付該玩家300 元
    ，抽頭的方式是每位賭客每1 小時要支付100元，而來賭博
    的人有吳仲智、簡志銘、黃勝皇、張百成、蕭輝麟、江慶發
    、林文成、賴謙青、高鑫平、李照生、李賢龍等語明確（他
    卷三第229、230、281、283頁），核與證人即賭客簡志銘、
    張百成、高鑫平、林文成、李照生、賴謙青、江慶發、李賢
    龍、蕭輝麟、吳仲智、黃勝皇於調查局詢問、偵訊時證述情
    節大致吻合（他卷二第235至252、269至274、277至288、30
    1至306，他卷三第3至12、15至19、23至36、53至59、63至7
    1、83至88、91至98、103至112、119至124、127至131、135
    至142、145至148頁，偵31013卷第49至60、291至310、343
    至354、429至433、449至457頁），復稽之證人乙○○證稱，
    其所持用之門號0000000000號行動電話之通訊監察譯文以觀
    （他卷三第37至43、73至76、99至102、257至261頁），亦
    見乙○○確有持上揭電話聯繫前開賭客前來賭大老二或十三張
    ，並有撲克牌扣案可資佐證，堪認證人乙○○前開所證情節非
    虛，是前揭事實，洵堪認定。
　⒉被告丙○○固以前詞置辯，惟審酌苟為一般朋友間之消遣，有
    何前來玩牌之人，尚需每小時支付100 元；另參之證人即被
    告女兒馮琇慧於調查局詢問時證稱：乙○○經營賭場後，被告
    十分擔心乙○○會被警察臨檢，所以只要在進行賭博時，被告
    會把1 樓的鐵門拉下等語（他卷三第205頁），衡酌證人馮
    琇慧與被告為母女，其等關係甚為密切，衡情無捏虛前揭不
    利於被告之詞之必要；況徵之乙○○所持之前開行動電話於10
    6 年11月26日凌晨0 時27分許之通訊監察譯文以觀（他卷三
    第175頁），可見被告尚特以聯繫乙○○，告知屋外有車輛停
    了很久，燈也沒有關等語，乙○○聽聞後，即表示要前去查看
    ，足徵被告確十分注意屋外之動靜，核與馮琇慧前開所證之
    情吻合，堪認其該等證述情節非虛。益見被告知曉乙○○經營
    賭場為違法之舉甚明，其所辯僅為單純之消遣云云，無足憑
    採。
　⒊被告雖另辯稱，其未參與云云。惟遑論被告有替乙○○注意屋
    外之動靜，避免遭到查緝乙節，已如前述；另徵諸證人高鑫
    平於偵訊時證稱：我在乙○○提供的場所賭博時，有時被告會
    進來幫忙等語（他卷三第18頁）；證人林文成於調查局詢問
    時證稱：被告有於107年3月2日晚間9時29分許、同年4月4日
    晚間8時49分許，打電話給我，是問我要不要過去玩十三支
    等語（他卷三第30、32頁）；證人賴謙青於調查局詢問、檢
    察官訊問時證稱：被告有於107 年2 月19日、同年3月4日、
    3月25日、同年4月4日、4月13日打電話給我，詢問我要不要
    過去玩十三支等語（他卷三第96、123頁）；證人江慶發於
    調查局詢問時證稱：在乙○○那邊賭博，在開始玩牌前就必須
    先支付100 元，我會將款項交給被告等語（他卷三第109頁
    ），審酌證人高鑫平、林文成、賴謙青、江慶發均僅係就前
    開親身經歷、見聞而為陳述，復其等均為被告配偶乙○○多年
    之友人、鄰居，未見其等與被告有何仇隙、糾紛，衡情並無
    恣意虛構不實之詞構陷被告之動機，況證人林文成、賴謙青
    前開所陳，被告打電話詢問是否前去賭博乙節，亦與卷附之
    被告持用之門號0000000000號行動電話與證人林文成陳稱所
    使用之門號0000000000號行動電話之通訊監察譯文、被告所
    使用00000000號市內電話與證人賴謙青陳稱所使用之000000
    00號市內電話之通訊監察譯文所彰顯之情狀全然吻合（他卷
    三第41、42、100至102頁），堪認證人林文成、賴謙青、高
    鑫平、江慶發前開證述情節非虛。
　⒋基此，依證人林文成、賴謙青、高鑫平、江慶發所證之情以
    觀，可徵被告除有時會在賭局現場幫忙外，亦會主動聯繫詢
    問是否要前往賭博，甚有收取賭客支付之抽頭金款項，被告
    顯已積極參與乙○○所經營之賭場事務甚明；另以被告與乙○○
    提供前開處所，並招攬賭客前來賭博，藉此向其等收取每小
    時100 元之款項，是被告主觀上具有與乙○○共同藉由經營賭
    場以牟利之犯意至明，被告前開所辯，純為卸責之詞，不足
    採信。
　㈡被告丙○○犯罪事實二部分：　
　⒈馮琇慧意圖營利，基於供給賭博場所及聚眾賭博之犯意，自1
    06 年2 月間起至107 年5 月14日為新北調查處查獲時止，
    在新北市○○區○○街0段000 巷0 號2 樓經營麻將賭場，藉以
    抽頭營利，其並招攬呂珮嘉、張偉恩、黃呈淯、周宗瑋、張
    歆敏、呂君晏、盧玉龍、鄭聲雷、綽號小愛及阿鳳之女子等
    不特定賭客到場，以前揭事實欄二所示之方式進行賭博，並
    以麻將一將向賭客抽取800元之方式營利等情，業據證人即
    共犯馮琇慧於調查局詢問、偵訊時證稱：我有在新北市○○區
    ○○街0段000 巷0 號開設麻將場，該處為獨棟3 層樓，我是
    在2 樓賭麻將，底是300元，每台100元，每打一將，我抽頭
    800 元，自摸的那家要出200元當成抽頭金，直到湊滿800元
    為止，如果打完一將尚未湊滿800元，則由玩牌的人平均湊
    滿該800元，而我麻將場的賭客則有呂珮嘉、張偉恩、黃呈
    淯、周宗瑋、張歆敏、呂君晏、盧玉龍、鄭聲雷、綽號小愛
    及阿鳳之女子等人等語明確（他卷三第199、200、219頁）
    ，審酌證人馮琇慧就其經營麻將場，如何抽取抽頭金、以何
    方式進行賭博暨前來賭博之賭客有何人等節，前後證述一致
    ，復其既因涉嫌營利經營賭場乙事，而遭調查局及檢察官進
    行偵辦，衡情其豈有捏虛不實之詞，自陷己罹罪之必要；甚
    者，其前開證詞，亦核與被告丙○○於偵訊所陳：我知道馮琇
    慧一將是800 元等語吻合（偵卷第281頁），並有麻將、骰
    子等物扣案可資佐證，堪認其前開證詞非虛，是前揭事實，
    洵堪認定。
　⒉被告丙○○固以其未參與，且其認為僅為單純友人間之消遣云
    云置辯，惟稽之證人馮琇慧於調查局詢問時證稱：我所經營
    的賭場，被告有時候會來幫我，且被告十分擔心賭場會被警
    方臨檢，所以只要在進行賭博時，被告就會把一樓的鐵門拉
    下或關上，被告更告訴我如果遇到警察臨檢，要先把賭資收
    起來，我記得有1 次被告從監視器看到鐵門外有人在敲門，
    擔心可能是警察，於是還打電話給我，要我麻將場先不要出
    聲等語（他卷三第205 頁），審酌證人馮琇慧與被告為母女
    之至親關係，衡情馮琇慧並無捏虛不實之詞攀誣被告之動機
    ；復且，稽之被告所持用之前開行動電話與證人馮秀慧證稱
    其使用之門號0000000000號行動電話於107年2月24日凌晨1 
    時許之通訊監察譯文所示，可知被告尚特意撥打電話予馮琇
    慧，告知馮琇慧洗牌的聲音很大聲，因樓下有人在講電話，
    要馮琇慧把窗戶關起來等語（他卷三第175頁）；另依其等
    所持之前開行動電話於107年1 月26日晚間10時51分許通話
    之通訊監察譯文以觀（他卷三第213頁），亦見被告主動聯
    繫馮琇慧，告知馮琇慧「小愛」今天都沒有開胡，固要拿20
    0元給「小愛」等語，該等情狀，與證人馮琇慧前揭所陳之
    被告有時會幫忙賭場事宜，且於其進行賭博時，會拉下住家
    鐵門，並向其示警，避免遭員警臨檢等節，俱屬吻合。甚者
    ，參之被告於偵訊時亦供稱，確有牌友當天沒開胡，故其自
    抽頭金中包紅包給該名牌友沾點喜氣等語（偵卷第281、282
    頁），可徵被告於偵訊時即已自承確有參與馮琇慧經營賭場
    之事，足徵證人馮琇慧前開證述非虛。
　⒊是以，苟被告認僅為通常朋友間玩牌之消遣，並無不法情事
    ，有何擔心為警臨檢，而為前開拉下鐵門、叮嚀馮琇慧之情
    ，況若朋友單純至家中玩麻將，又豈會特意向其等收取款項
    之舉，被告所辯，均悖於常理；另被告除擔負確認有無為警
    臨檢之情形，甚有直接與賭客接觸、互動，更於賭客到場賭
    博整日未開胡之時，自賭場所收取之抽頭金內，拿取部分之
    款項包紅包予賭客之舉，而直接參與經營賭場之事務，足證
    被告確與馮琇慧共同基於供給賭博場所及聚眾賭博之犯意而
    經營賭場之情甚明；另以本件尚向到場之賭客收取抽頭金以
    觀，亦見被告主觀上確有藉由經營賭場以營利之意圖至明。
    被告前揭所辯，純為卸責之詞，不足採信。至證人馮琇慧固
    於偵訊時證稱，被告沒有經營賭場，係其個人在經營云云（
    他卷三第219頁），惟該等證詞，顯與其前揭證稱被告替其
    注意有無臨檢、被告會幫忙賭場事務之情顯有扞格；復與被
    告供稱，曾因前來打牌之賭客會開胡，而包紅包乙事，有所
    矛盾，堪認該等陳述，僅為證人馮琇慧念及母女親情而為迴
    護被告之詞，尚難逕採。　　
  ㈢被告甲○○、乙○○犯罪事實三部分：　　　　
    前開犯罪事實，業據被告甲○○於本院準備程序、審理時（本
    院卷第151、203頁）；被告乙○○於偵訊、原審審理及本院審
    理時坦承不諱（偵15246號卷第210 、211 頁，原審卷第222
    頁，本院卷第203頁），核與證人丙○○、陳良俊於偵訊時證
    述情節吻合（偵15246號卷第97、274至253頁頁），復有新
    北市政府警察局淡水分局員警名冊1 份在卷可按（他卷一第
    197 至204 頁），堪認被告甲○○、乙○○前揭任意性自白，核
    與事實相符，洵堪採信。
　㈣被告乙○○犯罪事實四部分：　
    前揭犯罪事實，業據被告乙○○於偵訊、原審審理及本院  審
    理時坦承不諱（偵15246號卷第280 至281 頁、本院卷第152
    頁），核與核與證人張百成、簡志銘於偵訊時中之證述情節
    相符（他卷二第270、305頁，偵31013號卷第450、451頁）
    ；並有被告持用前開行動性話與證人張百成所使用之門號00
    00000000號行動電話於106年12月2日之之通訊監察譯文在卷
    可稽（他卷二第290頁），堪認被告前揭任意性自白核與事
    實相符。
三、從而，被告丙○○前開辯詞俱不足採，被告丙○○、乙○○、甲○○
    本件犯行，事證明確，洵堪認定，應依法論科。
四、論罪：　　　　
  ㈠按刑法上之賄賂罪所謂職務上之行為，係指公務員在其職務
    範圍內所應為或得為之行為。所謂違背職務之行為，係指在
    其職務範圍內不應為而為，或應為而不為者而言。次按對於
    職務上行為收受賄賂或不正利益罪，只須其職務上的行為與
    受授賄賂或不正利益間，在主觀上均認為彼此具有對價關係
    存在即可，不以客觀上是否確有對價關係為必要。經查，陳
    良俊自104 年6 月起任職於淡水分局偵查隊第3 小隊擔任偵
    查佐等職務，依刑事訴訟法、警察法及警察職權行使法等規
    定，在轄區內均為負有調查犯罪及取締不法行為職責之司法
    警察，屬刑法第10條第2 項第1 款之依法令服務於地方自治
    團體所屬機關而具有法定職務權限之公務員。而被告甲○○所
    居住之新北市淡水區中興里水源街為其所負責之刑轄區等情
    ，業據證人陳良俊於偵訊中證述明確（偵15246號卷第247 
    至249 頁），復有新北市政府警察局淡水分局員警名冊1 份
    在卷可查（他卷一第197 至204 頁），則被告乙○○、甲○○冀
    求以行賄之方式，使證人陳良俊消極不執行職務上查緝賭場
    之行為，或違背職務而將淡水分局查緝賭場之消息事前透露
    以資報償，被告乙○○、林继賢行求賄賂財物，與公務員允為
    於其職務範圍內踐履或消極不執行賄求之特定行為間，應可
    認具有對價關係。
　㈡核被告丙○○就事實欄一、二所為，均係犯刑法第268 條之圖
    利供給賭博場所及聚眾賭博罪。核被告乙○○就事實欄一所為
    ，係犯刑法第268 條之圖利供給賭博場所及聚眾賭博罪；就
    事實欄三所為，係犯貪污治罪條例第11條第4 項、第1 項之
    違背職務行求賄賂罪；就事實欄四所為，係犯刑法第266 條
    第1 項前段在公眾得出入之場所賭博罪。核被告林继賢就事
    實欄三所為，係犯貪污治罪條例第11條第4 項、第1 項之違
    背職務行求賄賂罪。
　㈢被告乙○○、丙○○就事實欄一所載犯行；被告丙○○與馮琇慧就
    事實欄二所載之犯行；被告乙○○、甲○○就事實欄三所載犯行
    ，有犯意聯絡及行為分擔，均為共同正犯。
　㈣被告丙○○分別於事實欄一、二所載時、地；被告乙○○就事實
    欄一所載之時、地，自開始經營迄為新北調查處查獲時止之
    供給賭博場所及聚眾賭博以營利之營業性行為，係在密集期
    間內以相同之方式持續進行，未曾間斷，是其等多次提供賭
    博場所、聚眾賭博之犯行，即具有反覆、延續實行之特徵，
    從而在行為概念上，縱有多次犯行，仍應評價認係包括一罪
    之集合犯，應認各僅成立一圖利供給賭博場所、圖利聚眾賭
    博罪。
　㈤被告丙○○就事實欄一、二：被告乙○○就事實欄一部分，均係
    以一行為同時觸犯上開2 罪名，為想像競合犯，應依刑法第
    55條規定，均依情節較重之刑法第268 條後段圖利聚眾賭博
    罪處斷。
　㈥被告丙○○前開所犯事實欄一、二所示之2罪；被告乙○○上揭所
    犯事實欄一、三、四之3罪間，犯意各別，行為互殊，均予
    分論併罰。
　㈦刑之減輕事由：　 　
　⒈犯第4 條至第6 條之罪，情節輕微，而其所得或所圖財物或
    不正利益在5 萬元以下者，減輕其刑；犯前條第1 項至第4 
    項之罪，情節輕微，而其行求、期約或交付之財物或不正利
    益在5 萬元以下者，亦同，貪污治罪條例第12條第1 項、第
    2 項著有明文。查被告乙○○、林继賢於事實欄三所示行求公
    務員之財物為1 萬6,000 元，低於5 萬元以下，堪認情節輕
    微，爰依法減輕其刑。
　⒉犯前4 項之罪在偵查或審判中自白者，減輕或免除其刑，貪
    污治罪條例第11條第5 項後段定有明文。查被告乙○○於偵查
    、原審及本院審理時；被告甲○○於本院審理時坦承事實欄三
    所載違背職務行求賄賂犯行，已如前述，惟參酌被告甲○○、
    乙○○為避免被告甲○○所經營之賭場為警查獲，竟試圖行賄員
    警，其等不法意識甚重，不宜免除其刑，本院因認依法減輕
    其刑即為已足，爰均依前揭規定予以減輕其刑。
　⒊被告乙○○、甲○○所犯前揭違背職務行求賄賂犯行，均同時有2
     種以上之減輕事由，故依刑法第71條第2項規定，先依較少
    之數即貪污治罪條例第12條第1 項、第2 項規定減輕其刑，
    再依貪污治罪條例第11條第5 項後段規定遞予減輕其刑。　
　㈧刑法第59條規定之酌量減輕其刑，必須犯罪另有特殊之原因
    與環境，在客觀上足以引起一般同情，認為即使予以宣告法
    定最低度刑，猶嫌過重者，始有其適用。此所謂法定最低度
    刑，固包括法定最低本刑；惟遇有其他法定減輕之事由者，
    則應係指適用其他法定減輕事由減輕其刑後之最低度刑而言
    。倘被告別有法定減輕事由者，應先適用法定減輕事由減輕
    其刑後，猶認其犯罪之情狀顯可憫恕，即使科以該減輕後之
    最低度刑仍嫌過重者，始得適用刑法第59條規定酌量減輕其
    刑。本案被告甲○○不思以正當途徑賺取金錢，竟違法提供賭
    博場所聚眾賭博，助長社會投機之不良風氣，對社會秩序影
    響非微，復為避免賭場遭查緝，更試圖向員警行賄，且被告
    甲○○查無特殊原因與環境，在客觀上足以引起一般人同情而
    顯然可憫之處，況本案業依貪污治罪條例第12條第2項、第1
    1條第5 項後段予以遞減其刑，要無量處最低度刑期猶嫌過
    重之情事，無刑法第59條酌減其刑之適用餘地。被告甲○○請
    求依該規定減輕其刑，核無可採。
五、原判決撤銷部分：　　
　㈠原審認被告甲○○、乙○○就非公務員共同違背職務行求賄賂犯
    行部分，罪證明確，予以論罪科刑，固非無見。惟查：⑴被
    告甲○○於本院審理時坦承前開犯行，應依貪污治罪條例第11
    條第5 項後段規定予以減輕其刑，已據本院論述如前，原審
    未及審酌上情，因而未依前揭規定予以減輕其刑，於法即有
    違誤，被告甲○○上訴主張，其已坦承犯行，請求依前開規定
    予以減輕其刑，為有理由。⑵被告乙○○同時具有貪污治罪條
    例第12條第1項、第2項及同條例第11條第5 項後段減輕之事
    由，惟該條例第11條第5項同時具有免除其刑之規定，依刑
    法第66條但書之規定，得減輕其刑至三分之二，是依刑法第
    71條第2項之規定，應先依較少之數即貪污治罪條例第12條
    第1 項、第2 項規定減輕其刑，再依同條例第11條第5 項後
    段規定遞減其刑，已如前述。惟原審先依貪污治罪條例第11
    條第5 項後段減輕其刑，再依同條例第12條第1 項、第2 項
    規定遞減其刑，其適用法律即有違誤，被告乙○○上訴主張原
    審量刑過重、未諭知易科罰金云云，固均無理由（詳下述）
    ，惟原判決既有前開違誤之處，自屬不可維持，應由本院將
    原判決關於被告甲○○、乙○○所犯之非公務員共同違背職務行
    求賄賂罪部分予以撤銷改判。
　㈡審酌被告甲○○不思循正途賺取財物，竟違法提供賭博場所聚
    眾賭博以為營利，復為遂行聚眾賭博犯行，更試圖夥同被告
    乙○○向員警行賄，被告乙○○更係在淡水分局內，攜帶賄款，
    欲當場向員警行賄，其等毫無法治觀念，被告乙○○、甲○○所
    為均應予嚴加非難；另衡酌被告甲○○於本院審理時固坦承犯
    行，惟其於偵查、原審審理時均矢口否認，飾詞矯飾之犯後
    態度；被告乙○○於偵查、原審及本院審理均坦認犯行，暨被
    告乙○○、甲○○之素行、其等犯罪之動機、目的、手段、被告
    甲○○自陳國中畢業、已婚、現無業；被告乙○○自陳國中畢業
    、已婚、在家經營檳榔攤之智識程度、家庭生活經濟狀況等
    一切，分別就被告甲○○、乙○○量處如主文第二項、第三項所
    示之刑，並依貪污治罪條例第17條、刑法第37條第2 項規定
    ，均予宣告褫奪公權2 年。
　㈢被告馮玉琴固請求就事實欄三所示違背職務行求賄賂犯行部
    分，諭知得易科罰金之刑度，惟「犯最重本刑為五年以下有
    期徒刑以下之刑之罪，而受六月以下有期徒刑或拘役之宣告
    者，得以新臺幣一千元、二千元或三千元折算一日，易科罰
    金」，刑法第41條第1 項前段定有明文。而被告乙○○所犯貪
    污治罪條例第11條第4 項、第1 項違背職務行求賄賂犯行之
    法定刑度為1年以上7年以下之有期徒刑之罪，縱經判處有期
    徒刑6月以下之刑度，因法定最高刑度已逾5年以上，依法無
    從諭知易科罰金，是被告乙○○前揭所請，於法未合，附此敘
    明。　
　㈣被告甲○○固請求予以緩刑之諭知，惟審酌被告甲○○迭於偵查
    、原審審理時均飾詞矯飾，耗費司法資源，係於原審判處有
    期徒刑7月後，始於本院審理時坦承犯行，並主張應依貪污
    治罪條例第11條第5 項後段之規定予以減輕其刑，更表明其
    自身之身體狀況無法負荷入監執行，且有親人尚需照顧，請
    求量處得易服社會勞動之刑度，足徵被告甲○○僅係為避免入
    監執行，其自始心存僥倖，並無真摯之悔意，難認其已因偵
    、審程序而知所警惕，自不宜諭知緩刑，被告甲○○前開所請
    ，尚屬無據。
六、上訴駁回部分：
　㈠原審以被告乙○○所犯圖利聚眾賭博犯行、在公眾得出入之場
    所賭博犯行、丙○○所犯圖利聚眾賭博犯行罪證明確，適用刑
    法第28條、第266 條第1 項、第268 條、第55條、第41條第
    1 項前段、第42條第1 項、第3 項、第38條第2 項、第38條
    之1 第1 項、第3 項、第37條第2 項，刑法施行法第1 條之
    1 第1 項、第2 項前段規定，審酌被告乙○○不思循正途謀生
    計，竟違法提供賭博場所聚眾賭博，又在公眾得出入之場所
    賭博財物，所為均助長社會投機風氣，應予非難；兼衡其犯
    罪動機、目的、手段，並斟酌被告乙○○聚眾賭博之期間、不
    法所得及與共犯彼此分工情形，及被告乙○○於原審審理時自
    陳國中畢業、已婚、經營檳榔攤、需扶養父親之智識程度及
    家庭經濟狀況，暨其犯後均坦承全部犯行；被告丙○○不思循
    正途謀生計，竟違法提供賭博場所聚眾賭博，所為助長社會
    投機風氣，應予非難；兼衡被告丙○○之犯罪動機、目的、手
    段，並斟酌犯罪之期間、不法所得及彼此分工情形，及其於
    原審審理時自陳大學畢業、已婚、育有3 子、為家庭主婦，
    暨其犯後坦承犯行，態度尚佳等一切情狀，分別就被告乙○○
    所犯圖利聚眾賭博、賭博犯行，分別量處如附表一編號一、
    四原審宣告刑欄所示之刑，並就附表一、四所示之刑，分別
    諭知有期徒刑易科罰金、罰金易服勞易之折算標準；就被告
    丙○○前開2 次圖利聚眾賭博犯行，分別量處如附表一編號一
    、二原審宣告刑欄所示之刑，並定應執行有期徒刑4 月，且
    就宣告刑、應執行刑均諭知易科罰金之折算標準。並說明：
    ㈠扣案如附表二編號2、5、6；附表二編號3、4、5、6所示之
    物，分別係被告丙○○所有，分別供事實欄一、二之聚眾賭博
    犯行所用之物，業經其於原審準備程序中供述明確，依刑法
    第38條第2 項前段宣告沒收。㈡扣案如附表二編號1 所示之
    物，係被告乙○○所有，供事實欄一之聚眾賭博犯行及事實欄
    四之賭博犯行所用之物，業據其於原審審理時供述明確，依
    刑法第38條第2 項前段，於其等各次犯行項下宣告沒收。㈢
    被告乙○○於原審審理時供稱，其於事實欄一經營賭場共收了
    4 萬元抽頭金等語，為其本案之犯罪所得，雖未扣案，然仍
    應依刑法第38條之1 第1 項前段、第3項諭知追徵其價額（
    因該等犯罪所得已與被告本身固有之金錢混同，性質上已無
    從就原始犯罪所得為沒收，應逕行諭知追徵其價額，原判決
    贅載「沒收於全部或一部不能沒收，或不宜沒收時」等語固
    有瑕疵，惟此屬檢察官執行程序時所應決定之事項，且尚就
    該等追徵犯罪所得之價額部分不生影響，無礙判決本旨，尚
    不構成撤銷事由，附此敘明）。㈣其餘扣案物被告乙○○、丙○○均否認係供本案所用或因本案所得之物，且卷內亦乏其他
    積極事證足資證明上開物品與本案賭博等犯行有何關連，均
    不予宣告沒收。核其認事用法俱無違誤，量刑及沒收尚屬允
    當。
　㈡被告丙○○上訴猶執前詞否認犯行，要無可採，已如前述，其
    上訴為無理由，應予駁回。 　
　㈢被告馮玉琴上訴意旨主張，原審量刑過重，請求予以從輕量
    刑云云。惟量刑輕重，係屬法院得依職權自由裁量之事項，
    苟其量刑已以行為人之責任為基礎，並斟酌刑法第57條各款
    所列情狀，而未逾越法定刑度或有濫用權限情事，即不得任
    意指為違法。原審已就被告馮玉琴之量刑刑度詳為審酌如上
    ，其量刑既未逾越法定刑度，亦未濫用自由裁量之權限，自
    難認有何不當。被告乙○○上訴請求從輕量刑，為無理由，應
    予駁回。
　㈣審酌被告乙○○不思循正途賺取金錢，為圖私利，竟違法提供
    賭博場所聚眾賭博，更另行參與賭博，已對社會秩序影響非
    微，更因甲○○欲避免所經營之賭場遭到查緝，受林继賢之請
    託，欲向員警行賄，其法治觀念甚為淡薄，且經營賭場之期
    間更達10年之久，本院衡酌上情，認不宜宣告緩刑。是被告
    乙○○請求宣告緩刑，亦屬無據。
據上論斷，應依刑事訴訟法第368條、第369條第1項前段、第364
條、第299條第1項前段，貪污治罪條例第11條第4 項、第1 項、
第5 項後段、第12條第1項、第2項、第17條，刑法第11條、第28
條、第37條第2 項，判決如主文。
本案經檢察官陳佳秀到庭執行職務。 
中　　華　　民　　國　　109 　年　　5 　　月　　 6　　日
                  刑事第二十五庭審判長法　官  宋松璟
                                      法　官  黃翰義
                                      法　官  陳彥年
以上正本證明與原本無異。
非公務員犯貪污治罪條例部分如不服本判決，應於收受送達後20
日內向本院提出上訴書狀，其未敘述上訴之理由者並得於提起上
訴後20日內向本院補提理由書（均須按他造當事人之人數附繕本
）「切勿逕送上級法院」。
其餘不得上訴。
                                      書記官  彭秀玉  
中　　華　　民　　國　　109 　年　　5 　　月　　6 　　日
附錄：本案論罪科刑法條全文
貪污治罪條例第11條
對於第 2 條人員，關於違背職務之行為，行求、期約或交付賄
賂或其他不正利益者，處 1 年以上 7 年以下有期徒刑，得併科
新臺幣 3 百萬元以下罰金。
對於第 2 條人員，關於不違背職務之行為，行求、期約或交付
賄賂或其他不正利益者，處 3 年以下有期徒刑、拘役或科或併
科新臺幣 50 萬元以下罰金。
對於外國、大陸地區、香港或澳門之公務員，就跨區貿易、投資
或其他商業活動有關事項，為前二項行為者，依前二項規定處斷
。
不具第 2 條人員之身分而犯前三項之罪者，亦同。
犯前四項之罪而自首者，免除其刑；在偵查或審判中自白者，減
輕或免除其刑。
在中華民國領域外犯第 1 項至第 3 項之罪者，不問犯罪地之法
律有無處罰規定，均依本條例處罰。
附表一：
編號 犯罪事實 原審宣告刑 沒收 一 事實欄一 乙○○共同犯圖利聚眾賭博罪，處有期徒刑伍月，如易科罰金，以新臺幣壹仟元折算壹日。 扣案如附表二編號1所示之物沒收；未扣案之犯罪所得新臺幣肆萬元沒收，如全部或一部不能沒收或不宜執行沒收時，追徵其價額。   丙○○共同犯圖利聚眾賭博罪，處有期徒刑參月，如易科罰金，以新臺幣壹仟元折算壹日。 扣案如附表二編號2、5、6所示之物均沒收。 二 事實欄二 丙○○共同犯圖利聚眾賭博罪，處有期徒刑貳月，如易科罰金，以新臺幣壹仟元折算壹日。 扣案如附表二編號3、4、5、6所示之物均沒收。  三 事實欄三 乙○○非公務員共同犯貪污治罪條例第十一條第一項之行求賄賂罪，處有期徒刑肆月。褫奪公權貳年。  四 事實欄四 乙○○犯賭博罪，處罰金新臺幣陸仟元，如易服勞役，以新臺幣壹仟元折算壹日。 扣案如附表二編號1所示之物沒收。 
附表二：
編號 品名 數量 所有人 扣押物編號 備註 沒收 1 HTC手機（IMEI：000000000000000，含SIM卡） 1支 乙○○ 5-4 被告乙○○所有並供本案事實欄一犯罪所用 依刑法第38條第2項宣告沒收 2 撲克牌 2盒 丙○○ 1-4-1～2 被告丙○○所有並供本案事實欄一犯罪所用 依刑法第38條第2項宣告沒收 3 麻將 2組 丙○○ 1-5-1～2 被告丙○○所有並供本案事實欄二犯罪所用 依刑法第38條第2項宣告沒收 4 骰子 2顆 丙○○ 1-6   5 I Phone手機（IMEI：000000000000000，含SIM卡） 1支 丙○○ 1-8 被告丙○○所有並供本案事實欄 一、二犯罪所用 依刑法第38條第2項宣告沒收 6 監視器主機 1台 丙○○ 1-11 被告丙○○所有並供本案事實欄 一、二犯罪所用 依刑法第38條第2項宣告沒收